【裁判字號】    89,自,366
【裁判日期】    891130
【裁判案由】    偽造文書
【裁判全文】
臺灣板橋地方法院刑事裁定                          八十九年度自字第三六六號
    自  訴  人  乙○○
    被      告  丙○○
右列被告因偽造文書案件，經自訴人提起自訴，本院裁定如左：
    主  文
自訴駁回。
    理  由
一、自訴意旨略以：門牌號碼臺北縣新莊市○○街九十巷三弄七號五樓建物係被告丙
    ○○配偶甲○○所有，詎被告竟於民國八十七年三月二十四日，未經甲○○授權
    ，在以上開建物為標的之房屋租賃契約書上之出租人姓名欄內，偽簽甲○○署名
    而與自訴人訂立租賃契約，迄今均未通知自訴人持雙方各留存一份之房屋租賃契
    約書補正甲○○簽名。復於八十九年七月間，持右揭偽造之房屋租賃契約書向臺
    灣板橋地方法院三重簡易庭提出民事訴訟，請求自訴人自前述建物遷讓，因認被
    告涉犯刑法第二百十六條之行使第二百十條之偽造文書罪嫌云云。
二、按法院或受命法官於自訴案件第一次審判期日前，訊問自訴人、被告及蒐集或調
    查證據，訊問及調查結果，如認為案件有刑事訴訟法第二百五十二條至第二百五
    十四條之情形者，得以裁定駁回自訴，並準用第二百五十三條第二項至第四項之
    規定，刑事訴訟法第三百二十六條第三項定有明文。次按刑法第二百十條之偽造
    文書，以無制作權之人冒用他人名義而制作該文書為要件之一，如果行為人基於
    他人之授權委託，即不能謂無制作權，自不成立該條之罪，最高法院四十七年度
    臺上字第二二六號著有判例足循。
三、本件自訴人認被告丙○○涉犯前揭行使偽造私文書罪嫌，無非係以被告自承於右
    述房屋租賃契約書上簽署甲○○署名，並提出房屋租賃契約書、民事起訴狀各乙
    紙為其論據。訊據被告固坦承門牌號碼臺北縣新莊市○○街九十巷三弄七號五樓
    建物係其配偶甲○○所有，八十七年三月二十四日，其與自訴人簽訂上開建物之
    租賃契約，並在房屋租賃契約書上之出租人姓名欄內，簽署甲○○署名等情不諱
    ，惟堅詞否認有何行使偽造私文書之犯意，並辯稱：伊與甲○○係夫妻關係，故
    甲○○同意伊於房屋租賃契約書上簽署甲○○名字等語。經查：
  (一)坐落臺北縣新莊市○○段街後小段六二之四三號地號土地及其上建物即門牌號碼
    臺北縣新莊市○○街九十巷三弄七號五樓建物係甲○○所有，而被告確曾於右開
    房屋租賃契約書上簽立甲○○署名等情，業據被告供承在卷，並有建築改良物所
    有權狀及土地所有權狀各乙紙在卷可按，復經本院調閱本院三重簡易庭八十九年
    度重簡字第一○五八號返還租賃房屋等案件核閱屬實，此部分堪信為真實。
  (二)次者，參諸證人甲○○於本院調查中證述：當初委託力霸房屋時，即委託被告為
    代理人，全權處理上開房屋及其基地之出租事宜，另外因伊是本人，始在留存之
    房屋租賃契約書上補蓋印章，伊亦曾通知自訴人拿房屋租賃契約書來補蓋章，但
    自訴人均不拿來等語（詳本院八十九年十一月二日訊問筆錄），及卷附之委託出
    租契約書二紙，堪認被告所辯諸節應堪採信。從而，被告既基於甲○○之委託，
    始於房屋租賃契約書上簽立甲○○署名，揆諸首開說明，自不能論以被告偽造文
    書罪責。
  (三)再自訴人留存之房屋租賃契約書上雖無出租人本人甲○○之印章，固有自訴人提
    出之房屋租賃契約書附卷可稽，然被告於八十七年三月二十四日斯時與自訴人簽
    訂租賃契約時，即係有權代理，茲如前述。而代理人於代理權限內，以本人名義
    所為之意思表示，直接對本人發生效力，民法第一百零三條第一項定有明文，準
    此，縱自訴人留存之房屋租賃契約書於簽訂契約時無出租人本人甲○○之印章，
    事後亦無補蓋甲○○印章，均無礙被告有權代理之效力，是以此亦不能認定被告
    有何偽造文書之犯行。
  (四)至自訴人與被告雖對本件租賃契約是否屬不定期租賃契約存有爭執，然此係屬民
    事糾葛，應循民事途徑解決。此外，復查無其他積極事證足資證明被告有何行使
    偽造私文書之犯行，應認被告犯罪嫌疑尚有不足，揆諸前揭說明，本件自訴應予
    駁回。
據上論斷，應依刑事訴訟法第三百二十六條第三項、第二百五十二條第十款，裁定如
主文。
中    華    民    國      八十九      年      十一    月      三十      日
                                  臺灣板橋地方法院刑事第四庭
                                          法  官  游  秀  雯
右正本證明與原本無異。
如不服本裁定，應於送達後五日內，向本院提出抗告狀。
                                          書記官
中    華    民    國      八十        年              月                日


司法院資訊處製作；財團法人民間司法改革基金會備份。
